臺灣臺南地方法院刑事判決
                                         91年度再字第2號
公  訴  人  臺灣臺南地方檢察署檢察官
被      告  黃國仲  



輔  佐  人  黃盛良  


被告因妨害自由案件，經檢察官提起公訴（八十四年度營偵字第一一一五號），經本院以八十五年度訴字第三九二號判決有罪確定後，聲請再審，經裁定開始再審（九十一年度聲再字第一二號），本院判決如左：                      
    主  文
甲○○於附表編號一、二所示恐嚇部分無罪。其餘被訴部分公訴不
受理（附表編號三
、四、五、六所示恐嚇及剝奪行動自由部分）。
    理  由
壹、無罪部分【附表編號一、二所示恐嚇罪】
一、起訴意旨略以：被告甲○○於如附表編號一、二所示之時間、
    地點，連續在臺南縣將軍鄉人煙稀少路段，駕駛車號○○○～一
    ○七號機車，身穿紫色雨衣或蒙面，並手持鐵器趁落單之國
    中、高中女生加以攔截，並以強暴、脅迫手段致令不能抗拒
    ，對告訴人即代號甲女、乙女（年籍均詳卷）為如附表編號
    一、二所示之方法恐嚇危害安全（起訴書誤載為強制猥褻《
    強制褻部分告訴人甲女、乙女已於偵查中撤回告訴》。因認
    被告甲○○上開行為涉犯刑法第三百零五條之恐嚇危害安全罪
    嫌等語。
二、按開始再審之裁定確定後，法院應依其審級之通常程序更為
    審判，刑事訴訴法第四百三十六條定有明文。查本院八十五
    年度訴字第三九二號確定判決，既經本院另以九十一年度聲
    再字第十二號裁定為開始再審確定，參諸上揭規定意旨，則
    本院再審前之判決，已於開始再審之裁定確定後，失其效力
    ，本院自應依第一審通常程序審判之。
三、次按犯罪事實應依證據認定之，無證據不得推定其犯罪事實
    ；又不能證明被告犯罪或其行為不罰者，應諭知無罪之判決
    ，此刑事訴訟法第一百五十四條、第三百零一條第一項分別
    定有明文；又告訴人之告訴，係以使被告受刑事訴追為目的
    ，是其陳述是否與事實相符，仍應調查其他事實以資審認，
    始得為被告不利之認定；又認定不利於被告之事實，須依積
    極證據，茍積極證據不足為不利於被告事實之認定時，即應
    為有利於被告之認定，更不必有何有利之證據，此最高法院
    五十二年台上第一三○○號、第三十年上字第八一六號著有判
    例可資參照。
四、公訴人認定被告甲○○涉有如附表編號一、二所示恐嚇危害安
    全之犯行，無非以上開犯行，業據告訴人甲女、乙女於警訊
    及偵查中指訴甚詳，並當庭指認無疑，且被告做案時，為告
    訴人等記下車號，為其所有ＭＰＯ～一○七號機車無訛為主要論
    據。訊據被告甲○○堅詞否認有對告訴人甲女、乙女為如附表
    編號一、二所恐嚇危害安全之犯行，辯稱：沒有對甲女、乙
    女為恐嚇危害安全或撫摸下體、胸部之行為，僅對甲女、乙
    女掀裙子或拍屁股一下就走了等語。
五、經查：
（一）本院八十五年度訴字第三九二號就被告甲○○對告訴人甲女
      、乙女為如附表編號一、二所示恐嚇危害安全之犯行，判
      處有期徒刑六月確定之主要依據為告訴人甲女、乙女各在
      臺南縣警察局學甲分局指述被告有對二人恐嚇危害安全之
      犯行等語（見卷附該分局學警刑字第○八八六號刑事偵查
      卷宗所附八十四年八月二十八日偵訊《調查》筆錄），惟制
      作上開警詢筆錄之警員黃榮福，因登載上開筆錄內容不實
      ，業經本院於九十一年一月十七日，以八十八年度自更字
      第六號判處有期徒刑壹年肆月緩刑肆年確定，業經本院調
      卷查核無訛，復有該案判決書一份在卷可稽，則原判決所
      憑之書證（上引警詢筆錄），既經認定係偽造，自不足採
      擷引為證據。
（二）又告訴人乙女於檢察官偵查中固到庭指認被告，但其對於
      遭被告侵害之情節並未具體描述（詳偵查卷《臺灣臺南地
      方法院檢察署八十四年度營偵字第一一一五號》八十四年
      十月十二日訊問筆錄《九至十一頁》），且據同案告訴人丙
      女於本院另案（八十八年度自訴字第六號）審理時具結證
      稱：「（問：八十四年十月十二日偵訊筆錄中是否有問你
      警訊筆錄是否實在？）答：沒有，我當時好像都沒有講話
      ，檢察官只有問我年籍資料而已，我當天好像沒有被問到
      。」（見附卷該案本院九十年四月四日訊問筆錄），益見
      該案承辦檢察官並未就被害人遭遇情節，深入探究，自難
      以乙女於偵查中空泛陳述警詢筆錄內容實在，即遽入被告
      於罪。
（三）復參之告訴人甲女於本院治安法庭審理時具結證稱：甲○○
      是跟蹤在伊後面約五分鐘之久，伊發覺有異，剛好一位老
      伯種田，甲○○就停下來也跟著停在後面，伊向老伯說有人
      在跟蹤，老伯抬起頭，甲○○看見老伯後就騎過去，還回頭
      對伊笑；甲○○並未說過：這次讓你逃過，下次要強姦你的
      話，整個過程甲○○均未說話（見卷附該案本院八十五年度
      感裁字第四四號八十五年七月十六日訊問筆錄）。其在臺
      南縣警察局督察室調查時亦陳稱：被告甲○○並未將伊攔截
      下來，也未恐嚇伊稱：這次有人發現未強姦得逞，下次再
      遇到一定對你不利等語，被告甲○○離去時亦未對伊揚言：
      不得報案，否則殺害你全家大小等語（見卷附臺南縣警察
      局督察室八十七年九月十九日調查筆錄）。足見被告甲○○
      僅在甲女身後尾隨跟蹤，並無對其恐嚇危害安全之言詞。
（四）告訴人乙女於本院治安法庭審理時亦具結證稱：第一次（
      八十四年七月下旬六時四十分許）有一個穿雨衣騎黑色機
      車之人在伊住處庭院內外繞了十幾圈，因家中只有伊一個
      人，所以不敢出來趕其走，那個人騎了十幾圈後就離開了
      ，沒看清那個人是誰等語（見卷附該案本院八十五年度感
      裁字第四四號八十五年七月二十二日訊問筆錄）。足徵被
      告甲○○當時行蹤確係詭異，但僅騎機車在乙女住處繞圈，
      並無對乙女恐嚇危害安全之言詞，甚為明顯。
（五）綜合上述各情，審酌以觀，公訴人所訴被告甲○○涉有如附
      表編號一、二所示恐嚇危害安全之犯行，既有諸疑點，被
      告甲○○所辯，核與甲女、乙女於本院治庭及臺南縣警察局
      督察室所述情節大致吻合，本院依職權調查結果，又別無
      其他積極證據足資證明被告甲○○涉有此部分恐嚇危害安全
      之犯行，揆諸前引法條規定及判例意旨，既不能證明其有
      此犯行，自應為其無罪之諭知。至於告訴人甲女、乙女於
      偵查中撤回對被告甲○○強制猥褻罪之告訴，固有撤回告訴
      狀二份附於偵查卷（第二十三、二十四頁）可佐，但觀之
      公訴意旨並未敘及被告甲○○於附表編號一、二之時間地點
      有對甲女、乙女強制猥褻之犯行，本院調查結果亦無積極
      證據足以證明被告於附表編號一、二所示時間、地點有對
      甲女、乙女強制猥褻之行為，故其二人於偵查中撤回對被
      告強制猥褻之告訴，其效力自不及公訴人所指被告此部分
      恐嚇危害安全犯行，附此指明。
貳、公訴不受理部分【附表編號三、四、五、六所示恐嚇及剝奪
    行動自由罪】
一、公訴意旨另認：被告甲○○所為如附表編號三、四、五、六所
    示之行為，係犯刑法第三百零二條第一項之剝奪行動自由罪
    、第三百零五條之恐嚇危害安全罪及同法第二百二十四條第
    一項之強制猥褻罪。嗣強制猥褻部分，業經告訴人乙女、丙
    女、丁女、戊女於偵查中撤回告訴，因認被告甲○○另涉犯刑
    法第三百零二條第一項之剝奪行動自由罪及同法第三百零五
    條之恐嚇危害安全罪嫌等語。
二、按告訴乃論之罪，告訴人於第一審辯論終結前，得撤回其告
    訴；又告訴乃論之罪經撤回者，應諭知不受理之判決，並得
    不經言詞辯論為之。再刑法第二百二十一條、第二百二十四
    條之罪，於中華民國八十九年十二月三十一日前仍適用八十
    八年三月三十日修正施行前之刑法第二百三十六條告訴乃論
    之規定。刑事訴訟法第二百三十八條第一項、第三百零三條
    第三款及第三百零七條、刑法施行法第九條之二分別定有明
    文。
三、經查：本件被告甲○○所為如附表編號三、四、五、六所示行
    為之時間均在八十四年八月間，考諸上引刑法施行法第九條
    之二規定，其所犯強制猥褻罪仍適用八十八年三月三十日修
    正施行前之刑法第二百三十六條告訴乃論之規定，係告訴乃
    論之罪。又強制猥褻婦女而剝奪該婦女之行動自由時，是否
    於強制猥褻罪外，另行成立妨害自由或恐嚇危害安全罪，須
    就犯罪行為實施經過之全部情形加以觀察，如該妨害自由之
    行為，已可認為強制猥褻行為之著手開始，則應僅成立單一
    之強制猥褻罪。查本院就公訴人所指被告如附表編號三、四
    、五、六所示犯罪行為實施經過之全部情形加以觀察，縱本
    件被告甲○○果有於前揭時間、地點，將被害人等攔下後，有
    脅迫要對其等不利，致使不能抗拒，而當場遂行猥褻之犯行
    ，但其對告訴人乙女、丙女、丁女、戊女之妨害自由與強制
    猥褻行為，時間密接，甚至混為一體，難以區分，則所指剝
    奪行動自由（掀裙子摸其屁股及陰部；強摸陰部、以手指插
    入陰部；摸胸部及奶頭；掀裙子、強脫褲子摸下體等）係屬
    強制猥褻之部分行為，應僅成立單一之強制猥褻罪。至於恐
    嚇危害安全行為原屬強制猥褻之脅迫手段，已包括於該罪成
    立要件之中，自不得謂於本罪之外，又另犯恐嚇危害安全罪
    ，洵屬明確。而被告所涉強制猥褻行為，係屬告訴乃論之罪
    ，業據告訴人乙女、丙女、丁女、戊女於偵查終結前撤回告
    訴，有撤回告訴狀四份附偵查卷（見第二十、二十一、二十
    二、二十四頁）可憑，則偵查中檢察官就被告甲○○被告訴如
    附表編號三、四、五、六所示之犯行，自應為不起訴處分，
    其遽提起公訴，於法不合，是其起訴之程序違背規定，爰依
    刑事訴訟法第三百零三條第一款規定，為不受理之諭知。
據上論斷，依刑事訴訟法四百三十六條、第三百零一條第一項、
三百零三條第一款，判決如主文。
中　　華　　民　　國　　92　　年　　1 　　月　　23　　日
                   臺灣臺南地方法院刑事第七庭                                          法  官  謝瑞龍
右正本證明與原本無異。如不服本判決應於送達後十日內向本院提出上訴狀（應附繕本）。                                                              書記官  吳湘婷
中　　華　　民　　國　　91　　年　　1 　　月　　29　　日
附表：

編號 犯  罪  時  間 犯  罪  地  點 犯  罪  手  法 被害人 備    考 一 八十四年七月下旬六時四十分許 臺南縣將軍鄉忠寮公墓首路上 攔截並恐嚇下次要強姦得逞 甲 年籍詳卷 二 八十四年八月二日十時許 臺南縣○○鄉○○○○○○號四合院 恐嚇揚言下次要強姦得逞 乙 年籍詳卷 三 八十四年八月二日十七時許 臺南縣將軍鄉苓和國小後面東邊小巷 恐嚇要對之不利，並掀裙子摸其屁股及陰部 丙 年籍詳卷 四 八十四年八月中旬十時許 臺南縣○○鄉○○○○○○號前道路轉角 恐嚇不要動，否則要殺死其，而強摸陰部，並以手指插入陰部 乙 年籍詳卷 五 八十四年八月中旬十七五時三十分許 臺南縣○○鄉○○村○○○號道路轉角 恐嚇不要動，否則要對其不利，而摸胸部及奶頭 丁 年籍詳卷 六 八十四年八月十七日六時四十五分許 臺南縣將軍鄉忠寮公墓道路上 恐嚇不要動，否則要對其不利，並掀裙子並強脫其褲子摸下體 戊 年籍詳卷